臺灣臺北地方法院民事裁定            100年度監宣字第348號
聲  請  人  莊秉凡
相  對  人  徐愛惠
關  係  人  徐秀珍
上列當事人間聲請監護宣告事件，本院裁定如下：
    主  文
宣告徐愛惠（女、民國○○○年○月○日生、身分證統一編號：
Ｚ000000000號）為受監護宣告之人。
選定莊秉凡（男、民國○○○年○月○日生、身分證統一編號：
Ｚ000000000號）為受監護宣告之人之監護人。
指定徐秀珍（女、民國○○○年○月○○日生、身分證統一編號
：Ｚ000000000號）為會同開具財產清冊之人。
聲請費用新臺幣壹仟元由受監護宣告之人負擔。
    理  由
一、按對於因精神障礙或其他心智缺陷，致不能為意思表示或受
    意思表示，或不能辨識其意思表示之效果者，法院得因本人
    、配偶、四親等內之親屬、最近一年有同居事實之其他親屬
    、檢察官、主管機關或社會福利機構之聲請，為監護之宣告
    。法院為監護之宣告時，應依職權就配偶、四親等內之親屬
    、最近一年有同居事實之其他親屬、主管機關、社會福利機
    構或其他適當之人選定一人或數人為監護人，並同時指定會
    同開具財產清冊之人。法院選定監護人時，應依受監護宣告
    之人之最佳利益，優先考量受監護宣告之人之意見，審酌一
    切情狀，並注意下列事項：(1)受監護宣告之人之身心狀態與
    生活及財產狀況。(2)受監護宣告之人與其配偶、子女或其他
    共同生活之人間之情感狀況。(3)監護人之職業、經歷、意見
    及其與受監護宣告之人之利害關係。(4)法人為監護人時，其
    事業之種類與內容，法人及其代表人與受監護宣告之人之利
    害關係。民法第14條第1項、第1111條第1項、第1111條之 1
    分別定有明文。
二、本件聲請意旨略以：聲請人莊秉凡為相對人徐愛惠之長子，
    相對人於民國100年2月17日因左側基底核自發性顱內出血合
    併急性水腦症，雖延醫診治，迄今毫無起色，現無能力處理
    自己之事務，爰依法聲請對相對人為監護之宣告。又聲請人
    及關係人徐秀珍分別為相對人之長子及姊姊，相對人家屬均
    同意由聲請人、關係人分別擔任相對人之監護人及會同開具
    財產清冊之人，是為相對人之利益，爰請求選定聲請人為相
    對人之監護人，指定徐秀珍為會同開具財產清冊之人等語。
三、聲請人主張之事實，業據其提出診斷證明書、戶籍謄本等件
    為證。而本院囑託台灣新竹地方法院於100年10月26日在鑑
    定人面前訊問相對人，相對人無反應，有訊問筆錄足參；其
    經鑑定結果為：相對人為出血性腦中風，造成器質性腦病變
    ，於鑑定中意識不清，對於鑑定人員的問題，無語言能力，
    語言及認知功能明顯退化，綜合相對人的精神狀態、日常生
    活功能、家庭事務及財務處理能力，研判目前其因精神障礙
    （器質性腦病變），致不能為意思表示或受意思表示，建議
    為監護之宣告等語，有東元綜合醫院函及精神鑑定報告書在
    卷足佐。堪認相對人已因其他心智缺陷，致不能為意思表示
    或受意思表示，且不能辨識其意思表示之效果，符合受監護
    宣告之要件，爰對於相對人為監護之宣告。
四、審酌聲請人為相對人之獨子，當能盡力維護相對人之權利，
    並予以適當之照養療護，且有意願擔任相對人之監護人，爰
    選定聲請人莊秉凡為監護人。又相對人之姊姊徐秀珍願意擔
    任會同開具財產清冊之人，並指定其為會同開具財產清冊之
    人，以保障受監護宣告之人徐愛惠之權益。又監護開始時，
    監護人對於受監護人之財產，應依規定會同法院指定之人，
    於2 個月內開具財產清冊並陳報法院；且前項期間，法院得
    依監護人之聲請，於必要時延長之，於財產清冊開具完成並
    陳報法院前，監護人對於受監護人之財產，僅得為管理上必
    要之行為，附此敘明。
五、依民事訴訟法第608條第1項，裁定如主文。
中    華    民    國   100    年    12    月    19    日
                  家事法庭法  官  蔡玉雪
以上正本係照原本作成。
如不服本裁定關於選定監護人及指定會同開具財產清冊之人等部
分，應於送達後10日內向本院提出抗告狀，並繳納抗告費新臺幣
1,000元；其餘關於宣告監護之部分，不得抗告。
中    華    民    國   100    年    12    月    20    日
                          書記官  黃南穎